【裁判字號】    99,監宣,175
【裁判日期】    990625
【裁判案由】    聲請監護宣告等
【裁判全文】
臺灣高雄地方法院民事裁定             99年度監宣字第175號
聲   請   人  丙   ○
受監護宣告人  甲○○
上列聲請人聲請監護宣告等事件，本院裁定如下：
    主    文
宣告甲○○（男，民國○○年○○月○○日生，身分證統一編號：Ｚ000
000000號）為受監護宣告之人。
選定聲請人丙○（女，民國○○年○ 月○○日生，身分證統一編號：
Ｚ000000000號）為受監護宣告人之監護人。
指定乙○○（女，民國○○年○ 月○○日生，身分證統一編號：Ｚ000
000000號）為會同開具財產清冊之人。
聲請程序費用由受監護宣告人負擔。
    理    由
一、聲請意旨略以：甲○○於民國99年1 月15日因車禍，造成頭
    部外傷並硬腦膜下出血、兩側肋骨骨折併血胸、兩側硬膜下
    積水、胃十二指腸穿孔、肺炎併呼吸衰竭，目前陷於昏迷，
    致其無法為意思表示或受意思表示，或不能辨識其意思表示
    之效果，無法自為事務之處理，完全委由家人處理。為此，
    聲請人為甲○○之妻，甲○○發生事故前後皆由聲請人負責
    照顧，請鈞院選定聲請人丙○為甲○○之監護人，並指定聲
    請人長女乙○○為會同開具財產清冊之人等語。
二、按「對於因精神障礙或其他心智缺陷，致不能為意思表示或
    受意思表示，或不能辨識其意思表示之效果者，法院得因本
    人、配偶、四親等內之親屬、最近一年有同居事實之其他親
    屬、檢察官、主管機關或社會福利機構之聲請，為監護之宣
    告」，98年11月23日修正生效之民法第14條第1 項定有明文
    ；次按「法院為監護之宣告時，應依職權就配偶、四親等內
    之親屬、最近一年有同居事實之其他親屬、主管機關、社會
    福利機構或其他適當之人選定一人或數人為監護人，並同時
    指定會同開具財產清冊之人」，98年11月23日修正生效之民
    法第1111條第1 項亦有明文規定。
三、經查：
  (一)聲請人主張之上開事實，業據其提出丙○身份證正反面影本
    、甲○○身份證及其身心障礙手冊正反面影本、甲○○長庚
    醫院診斷證明書、戶籍謄本等件為證，並經本院於99年4 月
    27日在鳳山醫院鑑定人張晃智醫師（現為鳳山醫院胸腔內科
    醫生）面前訊問甲○○，法官當場點呼甲○○姓名三次，甲
    ○○無反應、持續沈睡睡中、左蓋骨因移除而凹陷、使用鼻
    胃管餵食、氣切、使用尿套、四肢無外傷、下方使用垂足版
    固定防止變形，且經鑑定人張晃智醫師認為：甲○○目前呈
    植物人之狀態，對刺激無反應，因腦部受損，導致植物人狀
    態。氣切幫助呼吸，協助抽痰。身體狀態目前是穩定的，但
    是日常起居需要人幫助。因精神障礙致不能為意思表示或受
    意思表示，或不能辨識其意思表示之效果等語（見本院99年
    家助字第8 號囑託鑑定卷第11頁至12頁之勘驗筆錄）。綜合
    上情，堪認甲○○已因精神障礙致不能為意思表示或受意思
    表示，或不能辨識其意思表示之效果，爰依法宣告甲○○為
    受監護宣告之人。。
  (二)又聲請人主張由其擔任甲○○之監護人乙節，查聲請人為甲
    ○○之妻子，甲○○與聲請人同住一處，並負責照顧甲○○
    之日常生活起居，由其擔任甲○○之監護人，尚符合其最佳
    利益，爰選定聲請人為甲○○之監護人，其應負責護養、照
    顧及妥善治療甲○○身體及生活，並依民法第1112條之規定
    ，其於執行有關受監護人之生活、護養療治及財產管理之職
    務時，應尊重受監護人之意思，並考量其身心狀態與生活狀
    況。
  (三)另聲請人聲請人由其長女子乙○○擔任會同開具財產清冊之
    人乙節，查乙○○為成年人，為聲請人與甲○○所生之長女
    ，亦瞭解甲○○之生活狀況，於99年4 月27日勘驗筆錄中亦
    簽名表示同意擔任會同開具財產清冊之人（見本院99年家助
    字第8 號囑託鑑定卷第13頁之勘驗筆錄），本院認由其擔任
    會同開具財產清冊之人，尚無不當，本院爰依上揭法條規定
    ，指定乙○○擔任會同開具財產清冊之人。
四、又依民法第1113條準用同法第1099條、1099條之1 之規定，
    於監護開始時，監護人對於受監護宣告人甲○○之財產，應
    會同乙○○，於2 個月內開具財產清冊並陳報法院，於完成
    並陳報法院前，監護人對於受監護人之財產，僅得為管理上
    必要之行為，附此敘明。
五、依民事訴訟法第608條第1項，裁定如主文。
中    華    民    國    99    年    6    月     25    日
                        家事法庭法  官  劉建利
正本係照原本作成。
本件不得抗告（主文第一項依法不得抗告；第二、三項亦經當事
人捨棄抗告，亦不得抗告）。
中    華    民    國    99    年    6     月    25    日
                                書記官  張金蘭

司法院資訊處製作；財團法人民間司法改革基金會備份。
